【裁判字號】    99,重訴,10
【裁判日期】    990430
【裁判案由】    侵權行為損害賠償
【裁判全文】
臺灣板橋地方法院民事判決              99年度重訴字第10號
原      告  甲○○即王木之法.
            丁○○
原      告  冠誠建設股份有限公司
法定代理人  丙  ○
上三人共同
訴訟代理人  黃虹霞律師
被      告  戊○○
                      （現另案於臺灣臺北監獄執行中）
            乙○○
上列當事人間請求侵權行為損害賠償事件，經本院刑事庭移送前
來（98年度重附民更字第2 號），經本院於民國99年4 月15日言
詞辯論終結，判決如下：
    主    文
被告應連帶給付原告冠誠建設股份有限公司新臺幣玖佰柒拾捌萬
貳仟伍佰元、原告王木新臺幣貳仟零捌拾伍萬柒仟肆佰肆拾元及
原告丁○○新臺幣貳佰貳拾壹萬零陸拾元，暨均自民國九十九年
三月十九日起至清償日止，按年息百分之五計算之利息。
訴訟費用新臺幣佰陸拾元由被告連帶負擔。
本判決於原告冠誠建設股份有限公司以新臺幣佰貳拾陸萬壹仟
元、原告王木以新臺幣陸佰玖拾伍萬仟元、原告丁○○以新臺
幣柒拾萬柒仟元預供擔保後，得假執行。
    事實及理由
壹、程序方面：
  (一)按一般非在監之當事人在作為被告時，其可以選擇出庭與否
    ，此程序上處分權並不因被告在監而有所不同。本件被告戊○○於民國99年2 月25日言詞辯論期日到院表示下次庭期均
    不願意到庭進行言詞辯論，故未於最後言詞辯論期日到場，
    參酌上開說明，核無民事訴訟法第386 條各款所列情形，爰
    依原告聲請，由其一造辯論而為判決。
  (二)被告乙○○未於言詞辯論期日到場，核無民事訴訟法第386
    條各款所列情形，爰依原告聲請，由其一造辯論而為判決。
貳、實體方面：
一、原告起訴主張：
  (一)原告冠誠建設股份有限公司（下稱原告冠誠建設）所有位於
    桃園縣平鎮市、名為「平鎮大唐江山」之如附表所示之十七
    戶房屋及其坐落為原告王木及丁○○（下稱原告渠等）所有
    之基地，因急於出售上開房屋及其坐落之土地之際，被告戊○○竟夥同另一被告乙○○、張淑華（已經更名為張書琴，
    下同，業經本院92年度重訴字第187 號判決確定）等人，共
    同意圖為渠等不法之所有，謀議藉由假買賣真貸款之方式，
    詐取原告等人之不動產所有權，並謀得真貸款與假買賣所支
    付部分價金間之差額。遂基於犯意連絡及行為分擔，由張淑
    華出面透過不知情之不動產仲介人賴益璋居中仲介，戊○○
    與自稱「李世民」之乙○○2 人佯扮買家，3 人共同出面虛
    與原告等人授權之代理人陳曉強洽商買賣上該不動產之相關
    事宜，致使原告等人信以為真，於86年9 月10日，在位於臺
    北縣中和市○○路356 號10樓、冠誠公司內，與戊○○簽訂
    買賣契約，商定由戊○○以新臺幣（下同）4,285 萬元之價
    格，向原告等人購買上該不動產，並約定：定金50萬元，簽
    約金600 萬元，稅單核下後，被告戊○○應再付350 萬元，
    所餘3,285 萬元價金（俗稱：尾款），於上該不動產移轉過
    戶於被告戊○○指定之登記名義人丁加驊、蔡聰益、陳小娟
    、吳坤復、王寶瑜、黃國義、楊震中、林梨旺（檢方另案偵
    辦）等人後，由被告戊○○自行申辦銀行貸款，並於2 週內
    ，付清全部尾款，被告戊○○並指定張淑華申辦貸款。
  (二)詎原告等人依約將上該不動產移轉過戶於被告戊○○指定之
    登記名義人並將所有權狀交由張淑華續辦貸款業務時，張淑
    華則尚未依約申辦貸款。嗣被告戊○○依約給付1,000 萬元
    ，原告冠誠公司亦將上開房屋交由呂德旺代書完成產權過戶
    移轉登記並取得權狀，且依約交給張書琴辦理銀行貸款後（
    約在86年11月10日）隔數日，乙方承辦本件買賣之陳曉強電
    詢張書琴如何辦理時，張書琴竟告以已交被告戊○○，由其
    自行辦理云云，陳曉強即催被告戊○○，請其儘速辦理將尾
    款給付原告。自此，經屢次催問被告戊○○，均被其以銀行
    貸款尚未核撥等理由搪塞、拖延。至86年11月底，原告自行
    至平鎮地政事務所申請該十七戶之謄本觀看，赫然發現其中
    已有十四戶銀行貸款已陸續自新竹企銀板橋分行撥款（設定
    額度約六千萬元，實際貸出約五千萬元），再電被告戊○○
    質問，其始告知有部分款項易挪用，正設法籌錢云云。
  (三)而被告戊○○及乙○○則另行共同偽造冠誠公司與其代理人
    陳曉強及甲方指定之登記名義人間之不實買賣契約，再連同
    上開不動產所有權狀，由乙○○偕同甲方指定之登記名義人
    ，持向新竹中小企業銀行板橋分行及上海商業銀行仁愛分行
    ，設定抵押權擔保，分別貸得4930萬元及990 萬元，即予朋
    分，且避居逃匿，致使乙方追索尾款無著，乙方至此始悉受
    騙。本件買賣總價為4,285 萬元，被告等人僅給付1,000 萬
    元，餘3,285 萬元未給付（原告冠誠建設股份有限公司9,78
    2,500 元＋原告王木20,857,440元＋原告丁○○2,210,060
    元＝32,850,000元），即為被告等人詐欺原告所得之金額，
    爰依共同侵權行為之法律關係提起本件訴訟，並聲明如主文
    第1 項所示之損害賠償金，及起訴狀繕本送達最後一名被告
    乙○○翌日即99年3 月19日起至清償日止，按年息5 ％計算
    之法定遲延利息；願供擔保請准宣告假執行。
二、被告戊○○雖未於最後言詞辯論期日到場，惟據其前到院時
    ，則對於原告起訴主張之請求表示認諾。另一被告乙○○未
    於言詞辯論期日到場，亦未提出準備書狀作何聲明或陳述。
三、查原告前揭主張之事實，既為被告戊○○到院所不爭執，而
    另一被告乙○○則經本院合法通知未到庭，復未提出任何書
    面資料供本院審酌，且為本院98年度訴更緝字第2 號刑事判
    決明白審認，有該判決書之影本一份在卷可憑（見本院卷第
    5-11頁）。本院審酌被告乙○○與戊○○偽造原告冠誠公司
    之簽名及印章，於與被告戊○○所指定登記名義人之不實買
    買契約書中，填載顯然高於原價之買賣價金後，連同原告上
    開不動產所有權狀，由自稱「李世民」之被告乙○○偕同上
    開指定之登記名義人，分別持向新竹中小企業銀行板橋分行
    及上海商業銀行仁愛分行，設定抵押權擔保，分別貸得4,93
    0 萬元及990 萬元，被告戊○○將貸款全數挪作他用，而原
    告所有之房地，均因未按期繳交貸款，遭法院拍賣等情，業
    據陳曉強於上開刑事案件中指訴明確，並有證人即新竹中小
    企業銀行板橋分行之課長洪若鈞及助理員王意偉於上開刑事
    案件警訊時、上海商業銀行仁愛分行吳秉臻於本院刑事庭審
    理時證述明確（見臺灣板橋地方法院檢察署87年度偵字第82
    29號偵查卷第71頁、第85頁、本院88年度訴字第1814號刑事
    卷91年9 月18日訊問筆錄），並有偽造之買賣契約，即分別
    向新竹中小企業銀行板橋分行、上海商業銀行仁愛分行辦理
    貸款之契約、本件房地之登記簿謄本附於臺灣板橋地方法院
    檢察署88年度偵字第12090 號偵查卷第80-150頁、87年度偵
    字第8229號偵查卷第128-198 頁可憑。是以，被告戊○○、
    乙○○以假買賣真貸款方式向原告購屋之始即無付清尾款之
    意，被告戊○○、王來發共同詐欺之犯意甚明，足認原告前
    揭主張，應屬足取。
四、按數人共同不法侵害他人之權利者，連帶負損害賠償責任﹔
    不能知其中孰為加害人者，亦同。造意人及幫助人，視為共
    同行為人。民法第185 條定有明文。查被告戊○○與乙○○
    共同詐取原告所有之上開不動產，則原告請求被告等人連帶
    賠償，即屬有據。又戊○○係以總價4,285 萬元買受上開不
    動產，復為被告戊○○所不爭執，此有不動產買賣契約書之
    影本一份在卷可稽，原告主張以之據為上開不動產之價值應
    為4,285 萬元之認定，即非無據。又被告戊○○僅給付價金
    1,000 萬元，尚餘3,285 萬元未給付，有如前述，則原告主
    張以之為渠等所受之損害，即堪採取。是以，原告依民法第
    185 條之規定，請求被告等人連帶給付原告如主文第1 項所
    示之損害賠償金及其法定遲延利息，為有理由，應予准許。
五、原告陳明願供擔保，聲請宣告假執行，核無不合，爰酌定相
    當擔保金額准許之，並諭知如主文第3項所示。
六、訴訟費用負擔之依據：民事訴訟法第78條、第85條第2項。
中    華    民    國    99    年    4     月    30    日
                  民事第二庭 法  官  吳振富
以上正本係照原本作成
如對本判決上訴，須於判決送達後20日內向本院提出上訴狀
中    華    民    國    99    年    4     月    30    日
                             書記官  李宏明

司法院資訊處製作；財團法人民間司法改革基金會備份。
